【裁判字號】    89,訴,3220
【裁判日期】    900830
【裁判案由】    資遣
【裁判全文】
臺北高等行政法院裁定                            八十九年度訴字第三二二○號
    原      告  甲○○
    被      告  臺北市政府教育局
    代  表  人  李錫津（局長）
右當事人間因資遣事件，原告不服臺北市政府中華民國八十九年十月十二日府訴字第
八九○九二八九七○○號訴願決定，提起行政訴訟，本院裁定如左：
    主  文
原告之訴駁回。
訴訟費用由原告負擔。
    理  由
一、按「人民因中央或地方機關之違法行政處分，認為損害其權利或法律上之利益，
    經依訴願法提起訴願而不服其決定．．．者，得向高等行政法院提起撤銷訴訟。
    」、「原告之訴，有左列各款情形之一者，行政法院應以裁定駁回之。但其情形
    可以補正者，審判長應定期間先命補正：．．．十  起訴不合程式或不備其他要
    件者。」，行政訴訟法第四條第一項、第一百零七條第一項第十款分別定有明文
    。又按「人民對於中央或地方機關之行政處分，認為違法或不當，致損害其權利
    或利益者，得依本法提起訴願。」、「本法所稱行政處分，係指中央或地方機關
    就公法上具體事件所為之決定或其他公權力措施而對外直接發生法律效果之單方
    行政行為。」、「訴願事件有左列各款情形之一者，應為不受理之決定：．．．
    八  對於非行政處分或其他依法不屬訴願救濟範圍內之事項提起訴願者。」，訴
    願法第一條第一項、第三條第一項、第七十七條第八款亦各有明文。另按「人民
    之提起行政爭訟，惟對於中央或地方官署之行政處分，始得為之。所謂行政處分
    ，係指官署所為之單方行政行為而能發生公法上之效果者而言。是官署之行政處
    分，應惟基於公法關係為之，其基於私經濟之關係而為之意思表示或通知，僅能
    發生私法上之效果，自非行政處分。人民對之如有爭執，應依民事訴訟程序訴請
    裁判，不得以行政爭訟手段，提起訴願及行政訴訟。」，原行政法院（現改制為
    最高行政法院）四十七年度判字第四十三號著有判例。
二、緣原告自民國（以下同）七十三年五月一日起任職臺北市南門國民小學工友職務
    ，於八十年一月一日辭職，隨即於同日受僱擔任臺北市雨聲國民小學臨時校警，
    嗣因病申請資遣，經該校核定於八十九年三月一日資遣，惟未採計其任職工友年
    資。原告認為該校解釋法令有誤，乃逕向行政院人事行政局請釋，經該局八十九
    年二月十四日八十九局給字第○○二○七五號書函釋復，惟就校警是否屬於「各
    機關學校團體駐衛警察設置管理辦法」所規範人員等問題，則請臺北市政府依權
    責逕復。被告乃以八十九年三月一日北市教人字第八九二一一八四八○○號書函
    復知原告曾任工友年資，不得併計依臺北市政府自行訂定之「臺北市立中小學校
    校警人員設置管理辦法」僱用之校警年資辦理資遣。原告以該書函對曾任工友轉
    任校警工作之人員，個人權益無法獲得保障為由，提起訴願，遭訴願決定機關決
    定訴願不受理後，遂向本院提起行政訴訟。
三、查臺北市立中小學校校警人員設置管理辦法第二條第一項規定：「各校得按實際
    情況，依第四條規定，公開招考僱用校警．．．。」第八條第三項規定：「校警
    一律參加勞工保險。」，足見臺北市立雨聲國民小學僱用原告為校警，係屬私經
    濟之僱傭關係，而被告以八十九年三月一日北市教人字第八九二一一八四八○○
    號書函復知原告曾任工友年資，不得併計依臺北市政府自行訂定之「臺北市立中
    小學校校警人員設置管理辦法」僱用之校警年資辦理資遣，係基於私經濟之關係
    而為之意思表示或通知，僅能發生私法上之效果，自非行政處分。是原告因資遣
    是否併計年資所生之爭執，應依民事訴訟程序訴請裁判，不得以行政爭訟手段，
    提起訴願及行政訴訟。故本件原告提起訴願及行政訴訟，揆諸首揭規定及判例意
    旨，自非法之所許。訴願決定機關決定訴願不受理，於法並無不合；原告進而提
    起本件行政訴訟，於法自有未合，而其情形又不可以補正，則依首揭行政訴訟法
    第一百零七條第一項第十款之規定，應予駁回。
四、依行政訴訟法第一百零七條第一項第十款、第一百零四條，民事訴訟法第九十五
    條、第七十八條裁定如主文。
中      華      民      國     九十     年      八      月     三十     日
                         臺 北 高 等 行 政 法 院  第 三 庭
                                             審判長 法  官  李得灶
                                                    法  官  曹瑞卿
                                                    法  官  吳慧娟
右為正本係照原本作成。
如不服本裁定，應於送達後十日內向本院提出抗告狀（須按他造人數附繕本）。
中      華      民      國     九十     年      八      月     三十     日
                                                    書記官  葉冠伸


司法院資訊處製作；財團法人民間司法改革基金會備份。
